【裁判字號】    98,消債抗,40
【裁判日期】    980331
【裁判案由】    更生事件之抗告
【裁判全文】
臺灣臺南地方法院民事裁定            98年度消債抗字第40號
抗  告  人  甲○○
上列抗告人因消費者債務清理條例事件聲請更生，對於中華民國
98年1 月6 日本院97年度消債更字第603 號裁定提起抗告，本院
裁定如下：
    主  文
抗告駁回。
抗告程序費用新臺幣壹仟元由抗告人負擔。
    理  由
一、抗告意旨略以：抗告人依照消費者債務清理條例第151條規
    定，於更生前以書面向最大債權機構台北富邦銀行請求共同
    協商方案，乃於民國97年5月9日將申請書寄出，經台北富邦
    銀行於97年5月12日收受該申請書。而抗告人於97年5月19日
    致電台北富邦銀行詢問強制執行扣薪一事，當時經該銀行承
    辦職員孫先生回應：因銀行剛收受協商申請書，作業時間匆
    促，無法暫緩扣薪，須待6月20日始得暫緩等語，然抗告人
    於6月20日仍遭扣薪，乃再次電詢該銀行，但銀行方面回應
    ：此係銀行政策無法處理等語，故抗告人未能達成協商。依
    消費者債務清理條例施行細則第44條規定，債權銀行理應先
    行延緩執行扣薪，是台北富邦銀行已違反上該條文在前，已
    視同協商不成立，抗告人始於97年7月10日向鈞院聲請更生
    程序，並非抗告人惡意不履行協商，且為保全債務人之債權
    於更生程序中公平受償，特依法提起抗告，請求廢棄原裁定
    ，准予抗告人開始更生程序等語。
二、按債務人對於金融機構因消費借貸、自用住宅借款、信用卡
    或現金卡契約而負債務，在聲請更生或清算前，應提出債權
    人清冊，以書面向最大債權金融機構請求協商債務清償方案
    並表明共同協商之意旨，消費者債務清理條例（下稱本條例
    ）第151條第1項定有明文。揆其立法意旨無非認債務人對於
    金融構因前開原因所負欠債務，其法律關係較為單純明確，
    金融機構並已訂有債務協商機制，如能協商成立，債務人不
    需依債清條例聲請更生或清算，可疏減法院負擔，有效分配
    司法資源，並使債務人得自主解決其債務，爰就此部分採行
    協商前置主義。又協商前置之立法意旨既在疏減法院負擔，
    而責由最大債權行銀介入以求當事人間得自主解決債務，於
    適當範圍令債務人配合提出相關文件或當面說明，以減輕最
    大債權銀行依法律授權調取（詳本條例第151條第2項），應
    符衡平原則。準此，倘最大債權銀行依前開規定通知債務人
    到場面談，債務人無正當理由，未予到場，故意延置協商程
    序，自不得執此可歸責己之事由，以脫法方式逕援引同條例
    153條規定主張：「自債務人提出協商請求之翌日起逾30日
    不開始協商，或自開始協商之翌日起逾90日協商不成立，債
    務人得逕向法院聲請更生或清算」。次按本條例施行細則第
    44條之立法說明亦載明：為使債務協商機制不致因債權金融
    機構聲請或繼續強制執行程序而落空，債務人依本條例第
    151條第1項規定請求協商債務清償方案後，任一債權金融機
    構於協商期間內對其財產聲請強制執行；或債權金融機構於
    債務人請求協商前已聲請法院開始強制行程序，而不同意延
    緩執行者，均視為協商不成立，俾利債務人得儘速向法院聲
    請更生或清算。亦即債權金融機構於債務人提出協商請求後
    ，若仍聲請強制執行或不同意延緩執行者，顯無協商意願，
    始得視為協商不成立，若債務人自始未曾依本條例第151條
    第1項提出債權人清冊，以書面向最大債權金融機構請求協
    商債務清償方案，並表明共同協商之意旨請求協商，或未曾
    將已請求協商之意旨通知執行中之債權金融機構，則該債權
    金融機構無法知悉已有協商之請求並據以判斷是否參與協商
    或同意延緩執行。且若債務人無庸依本條例第151條第1項所
    定之協商前置機制，即得要求執行中之任一債權金融機構延
    緩執行，並以債權金融機構不同意延緩或未予答覆為由，即
    視為協商不成立，並據以請求更生，則無異以延緩執行為手
    段，而規避本條例第151條第1項所定之協商前置程序，此顯
    非本條例施行細則第44條之制定原意。又聲請更生或清算不
    合程式或不備其他要件者，法院應以裁定駁回之，但其情形
    可以補正者，法院應定期間先命補正，復為同條例第8條所
    明定。
三、經查：
  (一)抗告人因有對於金融機構因消費借貸、自用住宅借款、信用
    卡或現金卡契約而負債務，且曾於97年5月9日向最大債權金
    融機構台北富邦銀行請求共同協商，並經台北富邦銀行收受
    ，有抗告人提出掛號函件執據及台北富邦銀行寄發予抗告人
    之前置協商開始通知函影本各1份在卷足憑（見原審卷第27
    頁至第28頁），堪信為真實。
  (二)又原審前曾依職權函詢台北富邦銀行，經該銀行回覆稱：本
    行曾於97年6月27日及7月2日寄發面談通知函予抗告人，但
    抗告人表示金融機構對其薪資債權已強制執行者尚未撤回執
    行，因此拒絕前來本行進行協商面談，致前置協商程序無法
    進行，故本行乃於同年7月8日寄發退件通知函等情，有該銀
    行之民事陳報狀附前置協商開始通知函、前置協商面談程序
    第1次通知函、前置協商面談程序第2次通知函、前置協商退
    件通知函等件在卷可稽（見原審卷第123頁至第130頁），依
    上開函覆內容可認本件前置協商程序業經最大債權銀行即台
    北富邦銀行收受並已開始協商程序，然該前置協商程序係因
    抗告人未能配合協商面談，致台北富邦銀行無法繼續進行該
    協商程序，此情形乃可歸責債務人個人之事由所致，故難認
    抗告人確有申請協商之真意，亦難謂抗告人已合法踐行前置
    協商程序。
  (三)至抗告人主張其97年5月9日將申請書寄出，經台北富邦銀行
    於97年5月12日收受該申請書，6月20日仍遭扣薪，依消費者
    債務清理條例施行細則第44條規定，債權銀行理應先行延緩
    執行扣薪，是台北富邦銀行已違反上該條文在前，已視同協
    商不成立等語，惟按債務人依本條例第151條第1項規定請求
    協商債務清償方案後，任一債權金融機構於協商期間內對其
    財產聲請強制執行者，視為協商不成立。債權金融機構於債
    務人請求協商前已聲請法院開始強制執行程序，而不同意延
    緩執行者，亦同。消費者債務清理條例施行細則第44條定有
    明文。本件債權銀行台北富邦銀行固應於抗告人請求延緩執
    行後向執行法院聲請延緩執行，然本件協商申請既因抗告人
    經最大債權金融機構通知面談兩次無故不到場面談，視同未
    申請，自應認抗告人未依法踐行前置協商程序，而台北富邦
    銀行嗣後因抗告人之申請已視為未申請，故未向執行法院聲
    請延緩執行，經核與消費者債務清理條例施行細則第44條所
    定視為協商不成立之情形不同，是抗告人主張台北富邦銀行
    已違反上該條文在前，已視同協商不成立等語，於法自有未
    合，應無可採。
四、綜上所述，抗告人提起本件聲請並未遵循本條例第151條第1
    項之規定與全體金融機構債權人先行債務協商之機制，亦與
    本條例第153條或施行細則第44條之規定未合，自屬欠缺聲
    請更生之要件，且此程序上要件之欠缺亦無從補正，依上開
    說明，應予駁回其更生之聲請，是則原裁定駁回其更生之聲
    請，於法並無違誤，抗告意旨仍指摘原裁定不當，求予廢棄
    另為裁定，為無理由，應予駁回。
五、據上論結，本件抗告為無理由，依消費者債務清理條例第15
    條，民事訴訟法第495條之1第1項、第449條第1項、第95條
    、第78條，裁定如主文。
中    華    民    國    98    年    3     月    31    日
                  民事第三庭  審判長法  官  高榮宏
                                    法  官  黃聖涵
                                    法  官  林福來
以上正本係照原本作成。
本裁定不得抗告。
中    華    民    國    98    年    3     月    31    日
                                    書記官  吳俊達


司法院資訊處製作；財團法人民間司法改革基金會備份。
